【裁判字號】    91,自,911
【裁判日期】    920626
【裁判案由】    詐欺
【裁判全文】
臺灣臺中地方法院刑事判決                          九十一年度自字第九一一號
    自  訴  人  甲○○
    被      告  丁○○
    被      告  戊○○
右列被告因詐欺案件，經自訴人提起自訴，本院判決如左：
    主  文
丁○○、戊○○均無罪。
    理  由
一、自訴意旨略以：如自訴狀所載（如附件）。
二、按不能證明被告犯罪或其行為不罰者，應諭知無罪之判決；且上開規定於自訴程
    序準用之，刑事訴訟法第三百零一條第一項、第三百四十三條，分別定有明文。
    再按犯罪事實應依證據認定之，無證據不得推定其犯罪事實，刑事訴訟第一百五
    十四條亦有規定；且認定不利於被告之事實，須依積極證據，苟積極證據不足為
    不利於被告事實之認定時，即應為有利於被告之認定，更不必有何有利之證據，
    此有最高法院三十年度上字第八一六號判例可資參照。另按刑法第三百三十九條
    第一項之詐欺取財罪，係以意圖為自己或第三人不法之所有，以詐術使人將本人
    或第三人之物交付為構成要件，所謂以詐術使人交付，必係被詐欺人因其詐術而
    陷於錯誤，始為相當，若其所用方法，不能認為詐術，亦不致使人陷於錯誤，即
    不構成本罪，最高法院四十六年台上字第二六０號判例可參。
三、自訴意旨認被告涉犯詐欺罪嫌，無非以其所提出之台合實業股份有限公司（以下
    簡稱為台合公司）變更登記事項卡、董事監察人名單、股東名簿、全民健康保險
    投保證明、保險費繳款單、稅額繳款書等，與聲請傳訊證人乙○○、張永全等為
    其主要論據。訊據被告丁○○、戊○○二人則均堅詞否認有何詐欺之犯行，被告
    丁○○辯稱：自訴人與其合作而同意擔任台合公司之負責人，始提供身分證、印
    章供其辦理負責人變更登記，並無詐欺之意等語；被告戊○○則辯稱自訴人因找
    不著其弟即被告丁○○，始找上伊，其與本件並無關係，且其亦未陪自訴人與會
    計師至稅捐機關辦理負責人變更手續等語。經查：
（一）自訴人於本院訊問時陳稱其知悉被登記為負責人後，其曾與被告戊○○、會計
      師及被告戊○○之太太欲前往辦理變更負責人手續（見本院民國九十一年十二
      月十三日訊問筆錄）。然：
  １、自訴人迄無法提供該會計師之年籍資料供本院查證，而自訴人所聲請傳訊之證
      人乙○○於本院訊問時亦證稱其不知台合公司以自訴人為負責人之手續係何人
      辦理，亦不知自訴人曾要求被告協同會計師至稅捐機關辦理負責人變更手續等
      情明確（見本院九十二年一月十七日訊問筆錄）。
  ２、證人丙○○於本院訊問時則結證稱其與被告戊○○自八十四年離婚後即未再聯
      絡，從未與被告戊○○會同會計師至公家機關或私人公司過，亦不認識自訴人
      等情明確（見本院九十二年三月七日訊問筆錄）。
  ３、則由前揭事證觀之，自訴人前開指訴尚有不實。
（二）自訴人於本院訊問時陳稱其係八十六年五月十九日的前幾天知悉其係台合公司
      負責人等語（見本院九十一年十二月十三日訊問筆錄），其於自訴狀中並陳稱
      於八十六年間知悉其係負責人後，曾以電話及發函通知被告要立刻將負責人變
      更云云（見前揭自訴狀），惟自訴人亦未提出前開「函」為證，且其既係八十
      六年間即知悉係台合公司負責人，又認係被詐欺，為何未於當時對被告訴追刑
      事責任，反係於九十一年十月間始具狀為本件自訴，尚與常情有違。
（三）又自訴人雖聲請傳訊證人張永全欲證明八十六年時，其自己有開公司，不會答
      應當被告公司的負責人云云（見本院九十二年五用二十三日訊問筆錄）。然證
      人張永全於本院訊問時證稱：「因為當時在八十六年十月間左右，我要開公司
      的時候，我有問過自訴人，他是不是有當公司的負責人，自訴人說沒有，如果
      有的話她就不能再當負責人，因為他沒有，所以我開的公司就請他來擔任負責
      人，自訴人也同意所以當時就登記他是負責人，那家叫做凱利國際貿易公司，
      當時是由我出錢，自訴人沒有出錢」等語明確（見本院前揭訊問筆錄）。而自
      訴人陳稱其係八十六年五月十九日的前幾天知悉其係台合公司負責人等語，亦
      如前述，故自訴人與證人張永全接洽時，係在八十六年十月間左右，當時自訴
      人已知悉其係台合公司之負責人，亦可認定，從而證人張永全之證詞與自訴人
      之指訴，均不足採信。
（四）又前開變更登記事項卡、董事監察人名單、股東名簿、全民健康保險投保證明
      、保險費繳款單、稅額繳款書等，僅足證明自訴人曾為台合公司負責人之情形
      ，並不足證明被告等有自訴人所指前開詐欺犯行或有其他偽造文書之犯行；而
      認定犯罪事實所憑之證據，雖不以直接證據為限，然必須該項證據對於待證事
      實確能供證明之資料，始堪採取。故前開資料既不足證明要證事實之存在，即
      無關連性，自無證據能力可言。
（五）此外，復查無其他積極證據足資證明被告等有何自訴人所指詐欺之犯行或有偽
      造文書之犯行，不能證明被告等犯罪，自應諭知被告等無罪之判決。
四、據上論斷，應依刑事訴訟法第三百四十三條、第三百零一條第一項，判決如主文
    。
中      華      民      國      九十二    年      六    月    二十六    日
                                臺灣臺中地方法院刑事第七庭
                                    法  官  陳  卿  和
右正本證明與原本無異。
如不服本判決，應於送達後十日內向本院提出上訴狀 （須附繕本） ，上訴於台灣高
等法院台中分院。
                                    書記官
中      華      民      國      九十二    年      六    月    二十六    日


司法院資訊處製作；財團法人民間司法改革基金會備份。
